【裁判字號】    97,上訴,1342
【裁判日期】    970619
【裁判案由】    毒品危害防制條例
【裁判全文】
臺灣高等法院刑事判決                97年度上訴字第1342號
上  訴  人  臺灣板橋地方法院檢察署檢察官
被      告  甲○○
指定辯護人  張文輝律師
上列上訴人因毒品危害防制條例案件，不服臺灣板橋地方法院95
年度訴字第1728號，中華民國96年12月28日第一審判決（起訴案
號：臺灣板橋地方法院檢察署95年度偵字第10601 號），提起上
訴，本院判決如下：
    主  文
上訴駁回。
    理  由
一、公訴意旨略以：被告甲○○明知安非他命為毒品危害防制條
    例所規定之第二級毒品，不得販賣，竟意圖營利基於販賣第
    二級毒品安非他命之概括犯意，自民國九十五年一月起開始
    ，至同年四月十八日止，連續在台北縣中和市等處，每次以
    每小包（約淨重０點五公克）新台幣（下同）一千元之價格
    ，販賣安非他命與顏伍佃多次。嗣於九十五年四月十八日晚
    間九時許，為警於台北縣板橋市○○街一二四巷口查獲顏伍
    佃持有安非他命一小包（涉嫌施用毒品部分經檢察官另案偵
    辦），循線於同日晚間十時許，在台北縣中和市○○街三八
    七之三號Ｂ０３室查獲甲○○，並扣得安非他命七小包（毛
    重六點五公克）、電子磅秤三台、鐵盒二個、吸食器一組、
    手機二支等物（施用毒品部分經檢察官另案偵辦）。因認被
    告涉犯毒品危害防制條例第四條第二項之販賣第二級毒品罪
    等罪嫌云云。
二、按犯罪事實應依證據認定之，無證據不得認定犯罪事實；又
    不能證明被告犯罪者，應諭知無罪之判決，刑事訴訟法第一
    百五十四條第二項、第三百零一條第一項分別定有明文。次
    按刑事訴訟法第一百六十一條已於九十一年二月八日修正公
    布，其第一項規定：檢察官就被告犯罪事實，應負舉證責任
    ，並指出證明之方法。因此，檢察官對於起訴之犯罪事實，
    應負提出證據及說服之實質舉證責任。倘其所提出之證據，
    不足為被告有罪之積極證明，或其指出證明之方法，無從說
    服法院以形成被告有罪之心證，基於無罪推定之原則，自應
    為被告無罪判決之諭知（最高法院九十二年台上字第一二八
    號判例意旨參照）。
三、本件公訴人認被告涉犯上開罪嫌，無非係以此部分事實，業
    據被告於警詢時供述在卷，並經證人顏伍佃於警詢及偵查中
    證述明確，復有扣案甲基安非他命、電子磅秤、吸食器、手
    機、鑑定報告及0000000000號行動電話通聯紀錄
    、0000000000號行動電話監聽譯文等件為其論據
    。
四、訊據被告固不否認有於上開時、地為警查獲，扣得前開甲基
    安非他命七包、電子磅秤、吸食器等事實，惟堅決否認有何
    犯行，辯稱：伊沒有販賣毒品，扣案毒品是供自己吸食，伊
    當天才搬到現住處，顏伍佃與伊有仇故意說謊等語。
五、經查：
（一）證人顏伍佃於九十五年四月十八日晚間九時許，在台北縣
      板橋市○○街一二四巷口為警查獲持有甲基安非他命一小
      包後，向警方供出被告，嗣於同日晚間十時許，在台北縣
      中和市○○街三八七之三號Ｂ０３室被告租屋處查獲被告
      ，扣得甲基安非他命七小包、電子磅秤三台、鐵盒二個、
      吸食器一組、手機二支等事實，業據被告於警詢、偵查及
      原審、本院審理時均供認不諱，並有扣案甲基安非他命、
      鑑定報告、查獲照片等件在卷可佐（見偵卷第二九至三一
      頁），是被告所承租之房間內，確為警方查獲扣案甲基安
      非他命、電子磅秤等物，固堪認定。
（二）證人顏伍佃雖證述有向被告購買甲基安非他命，惟其供述
      之真實性尚非無疑。
  １、按施用毒品者，其所稱向某人購買之供述，須補強證據以
      擔保其供述之真實性。良以施用毒品者其供述之憑信性本
      不及於一般人，況施用毒品者其供出來源，因而破獲者，
      法律復規定得減輕其刑，其有為偵查機關誘導、或為邀輕
      典而為不實之陳述之可能，其供述之真實性自有合理之懷
      疑。而茲所謂補強證據，指其他有關證明施用毒品者之關
      於毒品交易之供述真實性之相關證據而言，必須與施用毒
      品者關於毒品交易之供述，具有相當程度之關連性，而足
      使一般人對施用毒品者關於毒品交易之供述，並無合理之
      懷疑存在，而得確信其為真實，始足當之（最高法院九十
      四年度台上字第二０三三號判決意旨參照）。
  ２、查證人顏伍佃先於警詢時陳稱：扣案一包毒品是我在九十
      五年四月十八日上午六、七時許，在中和某夜市，以一千
      元，向「少吉」買的，大約三、四天向他買一次，從九十
      五年一月購買至今，次數不清楚，每次都買一千元０點０
      五克安非他命云云（見偵卷第一五頁）；再於偵查中供稱
      ：從九十五年一月份斷斷續續的買，我有時候就過去被告
      住處找他買，一次買一千元０點五公克安非他命，三、四
      天買一次，警詢說一千元買０點０五公克是警察（應係憲
      兵隊）寫錯了，在哪裡交易不一定，有時他在家裡，有時
      他沒有，沒有的話，就找人要他的電話打電話給他，交易
      大部分去找他比較多，最後一次購買是十八日早上七、八
      點，在中和夜市好樂迪那裡我過去找他，就是他住的地方
      ，出事的地方，我用公共電話打他手機約在好樂迪，說我
      要購買毒品，他就約我在好樂迪附近交易，我拿一千塊云
      云；經檢察官命與被告對質後，復改稱：被告都叫我去那
      邊找他，他載我去那邊附近而已啊，被告說他住的地方，
      有時在旅館，有時在什麼汽車旅館，就是在那附近而已，
      他真正住的地方，我不知道，他都住旅社（見原審卷第一
      ０一至一０七頁勘驗筆錄）。是證人顏伍佃當時係因自己
      持有毒品被查獲，欲配合警察查出上手，惟對如何向被告
      購買甲基安非他命之情節前後供述不一。若其於偵查中向
      檢察官供述之係一千元買０點五公克一節可採，然被告於
      偵訊中稱其毒品係向「阿豪」以一克二千五百元購買，被
      告豈有以０點五公克一千元賠本賣出之理。
（三）起訴書所引之被告所持用之0000000000號行動
      電話監聽譯文，並無證人顏伍佃與被告通聯之情形。另證
      人顏伍佃供稱其係於九十五年四月十八日早上以公共電話
      撥打被告所有之0000000000號行動電話以洽談
      交易毒品，但起訴書僅提出該0000000000號行
      動電話之通聯紀錄光碟一片，並未明確指出究竟何通電話
      即為證人顏伍佃所撥打予被告者，是該監聽譯文及通聯紀
      錄均無法供作擔保證人顏伍佃證述真實性之補強證據。
（四）至被告雖經警方查扣前開甲基安非他命七包（依憲兵司令
      部刑事鑑識中心鑑驗通知書記載為八包，驗餘淨重四點二
      三一０公克）、電子磅秤三台、鐵盒二個、吸食器一組等
      物，惟審酌查扣之毒品數量不大，且被告案發當日為警查
      獲後，經採集其尿液檢體送驗，結果確呈甲基安非他命陽
      性反應（有憲兵司令部刑事鑑識中心尿液檢驗報告、對照
      表等件附卷可憑，見原審卷第七四頁、偵卷第二五頁），
      是被告辯稱扣案甲基安非他命係供自己施用等語，尚非無
      據，自難依此遽認扣案甲基安非他命係被告所有供販賣所
      用之物。
六、綜上所述，證人顏伍佃雖證述向被告購買毒品，然檢察官所
    舉之補強證據（包含監聽譯文、扣案毒品等件）不足使一般
    人對顏伍佃證述毒品交易之過程，無合理之懷疑存在，而得
    確信其為真實；被告辯稱：伊沒有販賣毒品，只有施用等情
    ，尚非無據。此外，復查無其他積極證據足證被告確有公訴
    人所指前開販賣甲基安非他命犯行，揆諸首揭說明，原審為
    自被告無罪之諭知，自無不合。
七、上訴意旨略以：（一）證人顏伍佃於警詢時所稱向被告購買
    安非他命之時間，係自九十五年一月起，至同年四月十八日
    上午六、七時許止，於偵查中則係證稱自九十五年一月起至
    同年四月十八日上午七、八時止；且其於警詢與偵查中所證
    稱之購買頻率皆係三、四天一次；另其於警詢與偵查中所證
    稱之購買金額皆係一千元；而就購買之約略重量，其於偵查
    中係證稱０點五公克公克，並供稱警詢筆錄所記載之０點０
    五公克公克係屬誤繕；而就最後一次之購買地點，其於警詢
    及偵查中皆證稱係中和市某夜市附近；就上開部分，證人顏
    伍佃於警詢及偵查中之供述，應認尚無相互不符之處。至就
    除最後一次購買安非他命之地點係在中和市某夜市附近外，
    證人顏伍佃其餘次向被告購買安非他命之交易地點為何一節
    ，證人顏伍佃於偵查中初證稱有時被告在家裡，應係指在被
    告所居住之旅館附近之意，此業經檢察官於偵查中訊問明確
    ，證人顏伍佃此部分所言，亦應無前後矛盾不符之處。是原
    審判決認證人顏伍佃之證言有所瑕疵，尚有誤會。（二）原
    審判決第四頁指「顏伍佃所持用之0000000000號
    行動電話自九十五年四月七日起至同年月十八日止，均無與
    被告通聯之情形」，然上開門號實係被告所持用（被告之警
    詢筆錄所記載之電話號碼即係0000000000，且被
    告於檢察官偵訊時亦供稱其門號為0000000000）
    ，而非證人顏伍佃所持用，是就此部分，原審認定事實尚有
    違誤。（三）卷附0000000000（係被告所持用之
    另一門號）之監聽譯文，雖查無明顯係被告與證人顏伍佃之
    通話，然證人顏伍佃業證稱九十五年四月十八日上午，其係
    以公用電話撥打被告之0000000000門號以聯絡購
    買毒品事宜，是被告當日上午既非撥打000000000
    0，則0000000000門號之監聽譯文並未發現被告
    與證人顏伍佃之電話對話，亦屬當然，尚難以此即認證人顏
    伍佃於警詢及偵查中之對被告不利之證述，有何瑕疵可言。
    （四）雖證人顏伍佃於九十五年四月十八日上午聯絡被告時
    ，並非撥打被告所另持有之0000000000門號，然
    查該門號之監聽譯文備註欄，可顯示被告於九十五年四月十
    八日上午五時三十七分十七秒使用該門號欲撥打至0000
    000000門號時，其所利用之基地台係位於台北縣中和
    市○○街四一０巷二四號（請參偵字卷第五三頁），是被告
    於九十五年四月十八日上午確曾出現於中和市，此已足供作
    為證人顏伍佃證稱九十五年四月十八日上午向被告購買安非
    他命之地點係位於中和市某夜市之證詞之補強證據。 (五）
    進一步言之，就證人顏伍佃所稱九十五年四月十八日上午與
    被告交易毒品之地點「中和市某夜市」究何所指？其於偵查
    中業向檢察官補充稱係在中和好樂迪附近，經公訴人查詢好
    樂迪KTV 之網頁，好樂迪KTV 位於中和市之門市係「南勢店
    」，網頁所載地址則為台北縣中和市○○路一號（景平路口
    、近景新街、興南夜市），更足認證人所稱之「中和市某夜
    市」即係興南夜市，而該上開好樂迪KTV 「南勢店」地址，
    亦與被告前揭0000000000門號監聽譯文所出現之
    基地台位置（即中和市○○○街」四一０巷二四號）及被告
    當時居住處（即警詢筆錄所載被告現住地：中和市○○○街
    」三八七之三號Ｂ０３）相當接近。再者，被告所持用之0
    000000000門號之監聽譯文（請參偵字卷第五七頁
    ）亦顯示，被告於九十五年四月十五日二十三時二十八分三
    十二秒及同時五十四分二十六秒，先後二次與000000
    0000門號持有人之通話中，被告先向對方問稱：「你那
    剩多少？」，對方則答稱：「沒多少」，被告復稱：「快一
    點，人家趕著要」，嗣後於第二通電話中，對方問稱：「你
    那是甚麼路？」，被告則答稱：「就好樂迪那裡，再直走，
    往安坑方向」，顯見被告確係以上開好樂迪「南勢店」作為
    購買及販賣毒品之交易地點，進而更可推知證人顏伍佃證稱
    九十五年四月十八日上午係在中和某夜市即好樂迪附近向被
    告購買毒品一節證言之真實性（按證人顏伍佃之戶籍係位於
    板橋市，若非其確有實際前往上開中和市○○街附近向被告
    購買毒品，當無法向檢察官陳稱該處有夜市且在好樂迪附近
    ）。（六）依卷附0000000000門號之監聽譯文，
    內容多次出現影射毒品之暗語通聯（此亦為原審判決所認定
    ），其中，就暗語「糖果」為何意一部分，被告業於偵查中
    供稱係指安非他命，此亦屬對被告不利之證據，而足供做為
    證人顏伍佃證言之補強證據。（七）被告遭扣案之物，尚有
    安非他命七小包與電子磅秤三台，衡諸常情，若被告持有安
    非他命僅為供己施用，應無事先預分為七小包，且尚持有電
    子磅秤三台，對各包安非他命之實際重量如此重視之理，此
    亦足供為證人顏伍佃上開證言之補強證據。（八）另就其遭
    扣案之安非他命來源，被告於警詢時係辯稱其向「孫志豪」
    拿的，每次購買五公克，則衡情被告所持有之安非他命，應
    無多於五公克之理，然遭扣案之安非他命七小包，毛重卻超
    過五公克，而為六點五公克公克（請參偵字卷第三十頁），
    亦足認被告所稱毒品來源不實。（九）原審以被告經採尿送
    驗後呈甲基安非他命陽性反應為由，認被告所辯扣案毒品係
    供己施用一節尚非無據，然被告於警詢時（請參偵字卷第十
    二頁）業已供稱其施用安非他命尚未成癮，且查其在監在押
    資料，被告於九十四年八月十九日確因「無」繼續施用毒品
    傾向而觀察勒戒完畢出所，至本件案發時，其亦皆未再因施
    用毒品案件而遭起訴或觀察勒戒、強制戒治等處分，是被告
    所稱其施用毒品尚未成癮一節應堪採信。而其既未成癮，卻
    仍持有七小包安非他命，顯非僅為供己施用。綜上，證人顏
    伍佃之證言尚無瑕疵，且亦有諸多補強證據足以擔保其證言
    之真實性。是被告販賣第二級毒品之犯行應堪認定。原審諭
    知被告無罪，其認事用法尚有違誤，請撤銷原判決，另為適
    當之判決等語。
八、查原判決就被告所有之0000000000號行動電話誤
    為證人顏伍佃所使用，固有未洽，但起訴書所引被告另持用
    之0000000000號行動電話監聽譯文，確無證人顏
    伍佃與被告通聯之情形。另上開0000000000號監
    聽譯文雖顯示被告於九十五年四月十八日上午五時三十七分
    十七秒係在台北縣中和市○○街四一０巷二四號附近，但被
    告於同日上午七時四分二十九秒時人已在台北縣土城市（同
    偵卷第五三頁），檢察官並未舉證證明不論係證人顏伍佃於
    憲兵隊所指之九十五年四月十八日上午六、七時許，或在偵
    訊中所指之該日上午七、八時之與被告交易毒品時間，被告
    仍在台北縣中和市好樂迪KTV 附近（實則依起訴書所引被告
    使用之0000000000號行動電話通聯光碟內容所示
    〔該通聯紀錄檔案甚大，偵查卷並未列印出〕，被告於當日
    上午五時五十二分許即在台北縣土城市，迄七時八分許在中
    和市○○○路（該處距離土城市甚近），後即在中和市○○
    路○段流動（與該市○○街○○段距離），至九時十四分許
    又在土城市，與上揭偵卷第五三頁之0000000000
    號監聽譯文之位置相符，即被告於當日上午六至八時之間並
    未在中和市好樂迪KTV 附近出現），自難證明證人顏伍佃上
    開供述為真。至被告於九十五年四月十五日二十三時二十八
    分三十二秒及同時五十四分二十六秒，疑似有以上開好樂迪
    KTV 「南勢店」作為購買及販賣毒品之交易地點，及000
    0000000門號之監聽譯文，內容多次出現影射毒品之
    暗語通聯，因檢察官並未證明係與證人顏伍佃交易，如被告
    確有販賣毒品行為，亦係檢察官應予另案偵辦之問題，尚難
    以此認定被告必有販賣毒品予證人顏伍佃。再被告於九十四
    年八月十九日確因無繼續施用毒品傾向而觀察勒戒完畢出所
    ，惟若依檢察官推論之被告施用毒品既未成癮，故其持有七
    小包安非他命顯非僅為供己施用一節為可採，則所有於觀察
    勒戒完畢後之吸毒者五年內再犯，均不能以施用毒品罪相繩
    ，而只能以持有毒品罪論之矣，何況本件檢察官尚以被告經
    採尿有安非他命陽性反應而對認定被告有施用第二級毒品之
    原審法院九十五年度易字第四三０號判決不服向本院提起上
    訴，經本院九十五年度上易字第一一六三號判決就被告本件
    於九十五年四月十八日被查獲毒品部分認定有施用毒品行為
    ，因而撤銷原判決，並將扣案之安非他命七小包、電子磅秤
    三台、吸食器一組沒收之，有本院被告前案紀錄表及該案判
    決書可稽，檢察官既以該九十五年四月十八日查扣之物認被
    告有施用毒品行為移送併辦，復就本案上訴理由認該扣案物
    非供被告施用毒品之用，互相矛盾，自不足採。綜上，本件
    檢察官起訴書所列證據及卷內訴訟資料，經本院審酌後，仍
    無從獲得有罪之心證，除上揭論述之上訴理由無可採之外，
    檢察官其餘上訴理由亦未提出適合於證明犯罪事實之積極證
    據，並說明其證據方法與待證事實之關係，猶執陳詞指摘原
    判決不當，其上訴為無理由，應予駁回。
據上論斷，應依刑事訴訟法第三百六十八條，判決如主文。
本案經檢察官張金塗到庭執行職務。
中    華    民    國    97    年    6     月    19    日
            刑事第十五庭  審判長法  官  吳昭瑩
                                法  官  蘇隆惠
                                法  官  李正紀
以上正本證明與原本無異。
如不服本判決，應於收受送達後十日內向本院提出上訴書狀，其
未敘述上訴之理由者並得於提起上訴後十日內向本院補提理由書
（均須按他造當事人之人數附繕本）。
                                書記官  鄭信昱
中    華    民    國    97    年    6     月    19    日


司法院資訊處製作；財團法人民間司法改革基金會備份。
